【裁判字號】    98,審易,1360
【裁判日期】    980930
【裁判案由】    詐欺
【裁判全文】
臺灣士林地方法院刑事判決            98年度審易字第1360號
公  訴  人  臺灣士林地方法院檢察署檢察官
被      告  乙○○
上列被告因詐欺案件，經檢察官提起公訴（98年度偵字第6251號
），本院判決如下：
    主  文
本件免訴。
    理  由
一、公訴意旨略以：乙○○預見將自己帳戶提供他人使用，可能
    幫助詐欺集團施用詐術騙取他人財物，致使被害人及警方追
    查無門之情況下，竟仍不違背其本意，基於幫助詐欺之犯意
    ，於民國98年1 月間某時許，以約定新臺幣（下同）4,000
    元代價，將其申請使用臺北富邦商業銀行股份有限公司襄陽
    分行（下稱臺北富邦銀行）帳號000000000000000 號及合作
    金庫商業銀行股份有限公司某分行（下稱合作金庫）之帳戶
    與密碼，交付給姓名年籍不詳綽號「啤酒」之成年男子（另
    案追查），嗣該不詳年籍人士所屬詐欺集團成員即意圖為自
    己不法之所有，佯裝為奇摩拍賣網站之賣家，知悉甲○○於
    98年2 月7 日上午10時許，以網路購物之方式下標購買，對
    粱育如訛稱有重複扣款情事，粱育如不疑有他，依對方之指
    示，於同年月14日匯款其中29,999元至乙○○所申請開立臺
    北富邦銀行帳戶後，遭詐騙得逞，因認被告涉有刑法第30條
    第1 項前段、第339 條第1 項之幫助詐欺取財罪嫌等語。
二、按案件曾經判決確定者，應諭知免訴之判決，並得不經言詞
    辯論為之，刑事訴訟法第302 條第1 款、第307 條，分別定
    有明文。又按此項一事不再理之原則，關於實質上一罪或裁
    判上一罪，均有其適用。想像競合犯係裁判上一罪，其一部
    分犯罪行為曾經判決確定者，其效力當然及於全部，並以先
    確定者有既判力之拘束力，故檢察官復將其他部分重行起訴
    ，即應諭知免訴之判決（最高法院88年臺上字第3802號判決
    可資參照）。
三、經查：
（一）被告乙○○預見其將金融帳戶出賣予他人使用，極有可能
      幫助他人用以詐欺取財，竟仍不違背其本意，而基於幫助
      詐欺之故意，於98年2 月10日上午10時許，在臺北市○○
      區○○路77號1 樓合作金庫銀行營業部（下稱合作金庫）
      前，將其在該銀行申辦之帳號：0000000000000 號帳戶之
      存摺、金融卡及密碼，以2,000 元之代價，販賣給網友「
      林唯民」（另行分案偵辦），而容任該帳戶供他人用以詐
      騙財物。嗣「林唯民」所屬之詐欺集團成員取得前揭帳戶
      資料後，即共同基於意圖為自己不法所有之犯意聯絡，於
      98年2 月14日下午5時30 分許，以電話向黃惠群佯稱：黃
      女先前在奇摩網站購物時，因付款方式誤設定為分期付款
      ，須到自動櫃員機依指示操作修改云云，使黃惠群陷於錯
      誤，於同日18時24分許，自其大眾銀行帳戶轉帳29,998元
      至乙○○所申辦之前開合作金庫帳戶內之犯行，業經臺灣
      臺北地方法院檢察署檢察官以98年度偵字第12531 號聲請
      簡易判決處刑，並經臺灣臺北地方法院於98年7 月23日以
      98年度簡字第2776號刑事簡易判決判處拘役30日，如易科
      罰金，以1,000 元折算1 日，並於98年9 月7 日確定，此
      有該案聲請簡易判決處刑書、簡易判決書及臺灣臺北地方
      法院98年9 月7 日北院隆刑光98簡2776字第0980008485號
      判決確定送執行函文影本各1 份附卷可稽（參見本院卷第
      14頁、第15頁、第22頁、第24頁），應甚明確。而核前開
      判決確定之犯罪事實，被告所提供之合作金庫帳戶與本案
      起訴所指被告提出之帳戶相同，顯指被告同一犯罪事實無
      訛。
（二）又查，被告於本院準備程序中供稱：伊於本件偵查中供述
      其98年1 月間某時許將臺北富邦銀行及合作金庫帳戶與密
      碼交予綽號「啤酒」之成年男子，該合作金庫帳戶與臺北
      地方法院檢察署98年度偵字第12531 號起訴書所載之合作
      金庫帳號係同一個，上開2 個帳戶係1 次交付予綽號「啤
      酒」之成年男子，該綽號「啤酒」之成年男子即伊所指「
      林唯民」等語在卷（參見偵查卷第4 頁、第5 頁、本院卷
      第13頁）。經核本案被害人甲○○遭詐欺取財之日期為98
      年2 月14日，而前揭經臺灣臺北地方法院判決確定案件中
      ，被害人黃惠群遭詐欺取財之日期亦為98年2 月14日，兩
      案被害人遭詐騙之時間為同一日，堪認極有可能係同一詐
      欺集團所為；參以一人同時提供數個帳戶供詐欺集團使用
      ，誠屬常見，從而，被告供稱其係於同時、地，將其所有
      之前開臺北富邦銀行及合作金庫帳戶之存摺、提款卡（連
      同密碼），交付予真實姓名年籍不詳自稱「林唯民」之成
      年男子，進而幫助該成年男子所屬詐騙集團成員對被害人
      甲○○、黃惠群等人為詐欺取財犯行等語，尚非無據，應
      可採信。綜上，被告既係以1 次交付數個帳戶之存摺、提
      款卡（連同密碼）之行為，幫助詐欺集團為數個詐欺犯行
      ，自應論以想像競合犯之裁判上一罪，即本案被告被訴犯
      行，與前開確定判決所認定之被告犯罪事實，要屬裁判上
      一罪之同一案件無訛。
四、從而，本案被告犯行，應為前開確定判決之既判力效力所及
    ，揆諸前開說明，本件爰不經言詞辯論，逕諭知免訴之判決
    。
據上論斷，應依刑事訴訟法第302 條第1 款、第307 條，判決如
主文。
中    華    民    國    98    年    9     月    30    日
                  臺灣士林地方法院刑事第一庭
                            審判長法  官  洪英花
                                  法  官  雷雯華
                                  法  官  吳祚丞
以上正本證明與原本無異。
如不服本判決應於收受判決後10日內向本院提出上訴書狀，並應
應敘述具體理由。其未敘述上訴理由者，應於上訴期間屆滿後20
日內向本院補提理由書(均須按他造當事人之人數附繕本)「切勿
逕送上級法院」。
                                  書記官  趙彩彤
中    華    民    國    98    年    9    月    30     日


司法院資訊處製作；財團法人民間司法改革基金會備份。
